---
title: "Tipología de Datos"
author: "Alejandro Torres, Cristina Rodríguez"
date: "20 de mayo de 2019"
output:
  word_document:
    toc: yes
  pdf_document:
    toc: yes
  html_document:
    keep_md: yes
    number_sections: yes
    toc: yes
    toc_float: yes
---


## ----load_libraries, include=FALSE---------------------------------------
```{r librerias}
if(!require(knitr)){install.packages("knitr")}
if(!require(lubridate)){install.packages("lubridate")}
if(!require(VIM)){install.packages("VIM")}
if(!require(stringr)){install.packages("stringr")}
if(!require(psych)){install.packages("psych")}
if(!require(pROC)){install.packages("pROC")}
if(!require(dplyr)){install.packages("dployr")}
if(!require(ggplot2)){install.packages("ggplot2")}
if(!require(nortest)){install.packages("nortest")}
if(!require(Kendall)){install.packages("Kendall")}
if(!require(BSDA)){install.packages("BSDA")}

```


## 1. Descripción del dataset. Por qué es importante y qué pregunta/problema pretende responder?

El conjunto de datos objeto de análisis se ha obtenido a partir de este enlace en Kaggle y está constituido por 12 características (columnas) que presentan 1599 muestras de vino portigués (filas o registros). Las variables que se disponen son fisicoquímicas (entradas) y sensoriales (la salida) (por ejemplo, no hay datos sobre tipos de uva, marca de vino, precio de venta del vino, etc.).

Entre los campos de este conjunto de datos, encontramos los siguientes:

**fixed.acidity**: Acidez fija, la mayoría de los ácidos relacionados con el vino. Fijos o no volátiles (no se evaporan fácilmente).

**volatile.acidity**: Acidez volátil, la cantidad de ácido acético en el vino, que en niveles demasiado altos puede provocar un sabor desagradable a vinagre.    

**citric.acid**: El ácido cítrico se encuentra en pequeñas cantidades, el ácido cítrico puede agregar 'frescura' y sabor a los vinos.

**residual.sugar**: azúcar residual, la cantidad de azúcar restante después de que se detiene la fermentación, es raro encontrar vinos con menos de 1 gramo / litro y vinos con más de 45 gramos / litro se consideran dulces.

**chlorides**: Cloruro, la cantidad de sal en el vino.

**free.sulfur.dioxide**: sin dioxido de azufre, la forma sin SO2 existe en equilibrio entre el SO2 molecular (como un gas disuelto) y el ión bisulfito; Previene el crecimiento microbiano y la oxidación del vino.

**total.sulfur.dioxide**: Cantidad total de dióxido de azufre de formas libres y unidas de SO2; en bajas concentraciones, el SO2 es mayormente indetectable en el vino, pero a concentraciones de SO2 libres de más de 50 ppm, el SO2 se hace evidente en la nariz y el sabor del vino.

**density**: La densidad del agua es cercana a la del agua dependiendo del porcentaje de alcohol y de contenido de azúcar. 

**pH**: El pH describe qué tan ácido o båsico es un vino en una escala de 0 (muy ácido) a 14 (muy básico); La mayoría de los vinos están entre 3-4 en la escala de pH. 

**sulphates**: Aditivo de vino sulphatesa que puede contribuir a los niveles de dióxido de azufre (S02), que actúa como un antimicrobiano y antioxidante.    

**alcohol**: alcohol el porcentaje de alcohol del vino .

**quality**: Variable de calidad de salida (basada en datos sensoriales, puntuación entre 0 y 10). 

En esta práctica unificaremos los datos, los limpiaremos y trataremos de predecir cuáles serán los de mejor calidad. Se compararán las características de los vinos calificados como de calidad media/baja y de calidad alta, para tratar de establecer las diferencias en cuanto a cualidades de los mismos.

## 2. Integración y selección de los datos de interés a analizar.


**fixed.acidity**: Si a la acidez total le quitamos la acidez volátil debida al acético, la diferencia se llama acidez fija. Con lo que si hacemos la operación a la inversa podemos obtener la acidez total. 

**volatile.acidity**: La acidez volátil puede oscilar entre 0,2 - 1 gr/L hasta un gramo por litro, una larga crianza en roble pueden situarse alrededor de 0,8 gr/L de acidez volátil sin manifestar sensaciones desagradables.

**citric.acid**: Este ácido desaparece lentamente al ser fermentado por las bacterias. No es muy abundante en la uva.

**residual.sugar**: Se considera vino seco o sin azúcar, cuando ese contenido es inferior a cinco gramos por litro. En función de esta cantidad de azúcares residuales, el vino puede ser: seco, semiseco, semidulce y dulce. Variando de menor a mayor cantidad de azúcar, pudiendo ir desde 1 gramo hasta 200 gramos por litro de azúcar. En los vinos secos en muchas ocasiones no suele sobrepasarse los 2 gramos.

**chlorides**: 1 a 50 mg/L: potasio (agente diurético, efecto que se potencia en los vinos espumosos debido al alto contenido en dióxido de carbono), sodio, hierro, manganeso, boro, nitratos, cloruros y silicio

**free.sulfur.dioxide** :

**total.sulfur.dioxide**: En Europa su valor máximo no suele sobrepasar los 50 miligramos por litro pero en E.E.U.U. puede alcanzar los 350 miligramos por litro con lo que se puede saber si este vino es de buena calidad y se puede exportar.

**density**: 

- Vino blanco seco: 0,9880-0,9930 g/mL.

- Vinos tinto seco: 0,9910-0,9950 g/mL.

- Vino espumoso: 0,9890-1,0080 g/mL.

- Vino de licor (moscatel): 1,0500-1,0700 g/mL.

- Mosto: 1,0590-1,1150 g/mL.

**pH**: El pH de la mayoría de los vinos se encuentra en el intervalo de 2,5 a 4,5 , lo que lógicamente recae en el lado ácido de la escala. Un vino con un pH de 2,8 es extremadamente ácido mientras que uno con un pH en torno a 4 es plano, carente de acidez. Los vinos blancos suelen estar entre 3 y 3,3 y la mayoría de los tintos entre 3,3 y 3,6

**sulphates**: Cualquier vino que contiene más de 10 mg por litro de dióxido de azufre deberá indicar en su etiqueta la expresión "Contiene sulfitos"

**alcohol**: La graduación alcohólica que oscila entre los 3,5 y los 15 grados

**quality**: 

```{r datos}
library(knitr)
library(lubridate)
library(VIM)
library(stringr)
library(psych)
library(pROC)
library(dplyr)

practica02 <-read.csv("winequality-red.csv", header = TRUE,sep=",")
length(practica02)
str(practica02)

# Resumen inicial
summary(practica02)
head(practica02)
# Leer los datos
res <- sapply(practica02,class)
kable(data.frame(variables=names(res),clase=as.vector(res)))


```



Creamos una variable para quality en forma categórica donde los vinos calificados con una nota de 3 a 4 serán de calidad baja, de 4 a 6 calidad normal y de 6 a 8 calidad alta.

```{r}
practica02[12] <- lapply(practica02[12], as.numeric)
practica02$quality_categoric <- cut(practica02$quality, breaks=c(3, 5, 8), labels=c("Baja/Media", "Alta"))

# Se separan los datos en subsets para poder comparar las características de los vinos de calidad baja/media con los de calidad alta
baja <- subset(practica02, quality_categoric == "Baja/Media")
alta <- subset(practica02, quality_categoric == "Alta")

```



## 3. Limpieza de los datos.

### 3.1. Los datos contienen ceros o elementos vacíos? Cómo gestionarías cada uno de estos casos?

Se comprueba si hay valores NA y ese caso se sustituyen por un campo vacío. En este dataset ha resultado no haber valores  NA ni vacíos

```{r}
colSums(is.na(practica02))

colSums(practica02=="")

colSums(practica02==0)


# Imputar los valores a partir de los k-vecinos más cercanos usando la distancia de Gower con la
# información de todas las variables

practica02$quality_categoric[is.na(practica02$quality_categoric)] <- c("Alta")
# Hay valores NA en la variable quality_categoric, así que se sustituyen y comprueban
colSums(is.na(practica02))
```
Se comprueba si hay valores que en lugar de tener valores vacios o NA tuvieran valor 0.

También se comprueba si hay valores que en lugar de nulos se hubiesen puesto con valor 0, se ve que el ácido cítrico posee 132 registros con valor 0, pero este es su valor real de acidez por lo que es correcto.


### 3.2. Identificación y tratamiento de valores extremos.

```{r}
wine.fixed<-boxplot(practica02$fixed.acidity,horizontal = TRUE,main="Fixed Acidity")
wine.fixed$out

```
```{r}
wine.volatile<-boxplot(practica02$volatile.acidity,horizontal = TRUE,main="Volatile Acidity")
wine.volatile$out

```


```{r}
wine.citric<-boxplot(practica02$citric.acid,horizontal = TRUE,main="Citric Acid")
wine.citric$out

```


```{r}
wine.sugar<-boxplot(practica02$residual.sugar,horizontal = TRUE,main="Residual Sugar")
wine.sugar$out

```

```{r}
wine.chlorides<-boxplot(practica02$chlorides,horizontal = TRUE,main="Chlorides")
wine.chlorides$out

```

```{r}
wine.freesulfurdioxide<-boxplot(practica02$free.sulfur.dioxide,horizontal = TRUE,main="Free Sulfur Dioxide")
wine.freesulfurdioxide$out

```
```{r}
wine.totalsulfurdioxide<-boxplot(practica02$total.sulfur.dioxide,horizontal = TRUE,main="Total Sulfur Dioxide")
wine.totalsulfurdioxide$out

```
```{r}
wine.density<-boxplot(practica02$density,horizontal = TRUE,main="Density")
wine.density$out

```
```{r}
wine.pH<-boxplot(practica02$pH,horizontal = TRUE,main="PH")
wine.pH$out
```


```{r}
wine.sulphates<-boxplot(practica02$sulphates,horizontal = TRUE,main="Sulphates")
wine.sulphates$out

```
```{r}
wine.alcohol<-boxplot(practica02$alcohol,horizontal = TRUE,main="Alcohol")
wine.alcohol$out

```
```{r}
wine.quality<-boxplot(practica02$quality,horizontal = TRUE,main="Quality")
wine.quality$out


```

Tras analizar los boxplot se ve que sí que hay algunos valores que están fuera del rango habitual de las muestras. Sin embargo, al analizar el significado de dichos valores se ve que aunque atípicos, siguen siendo posibles. Por esta razón los valores no se han eliminado del análisis.

# 4. Análisis de los datos.

## 4.1. Selección de El Ph interviene principalmente en la sensación ácida del vino, pero también afecta al color y conservación del vino. Los valores normales en los vinos oscilan entre 2,5 y 4,5. con lo que no se ven valores no coherentes con los datos.los grupos de datos que se quieren analizar/comparar (planificación de los análisis a aplicar).

A continuación, se seleccionan los grupos dentro del conjunto de datos que pueden resultar interesantes para analizar y/o comparar. Se intenta describir qué variables de las que describen el vino influyen sobre la calidad del mismo, por lo que se irán haciendo operaciones para comparar la influencia de cada una de ellas sobre la calificación dada a cada uno de los vinos del dataset.


## 4.2. Comprobación de la normalidad y homogeneidad de la varianza.

```{r}

# Comprobación para el total de los datos
library(nortest)
alpha = 0.05
col.names = colnames(practica02)
for (i in 1:ncol(practica02)) {
  if (i == 1) cat("Variables que no siguen una distribución normal:\n")
  if (is.integer(practica02[,i]) | is.numeric(practica02[,i])) {
    p_val = ad.test(practica02[,i])$p.value
    if (p_val < alpha) {
      cat(col.names[i])
# Format output
    if (i < ncol(practica02) - 1) cat(", ")
    if (i %% 3 == 0) cat("\n")
    }
  }
}

# Comprobación para los vinos de calidad baja/media
col.names = colnames(baja)
for (i in 1:ncol(baja)) {
  if (i == 1) cat("Variables que no siguen una distribución normal:\n")
  if (is.integer(baja[,i]) | is.numeric(baja[,i])) {
    p_val = ad.test(baja[,i])$p.value
    if (p_val < alpha) {
      cat(col.names[i])
# Format output
    if (i < ncol(baja) - 1) cat(", ")
    if (i %% 3 == 0) cat("\n")
    }
  }
}


# Comprobación para los vinos de calidad alta
col.names = colnames(alta)
for (i in 1:ncol(alta)) {
  if (i == 1) cat("Variables que no siguen una distribución normal:\n")
  if (is.integer(alta[,i]) | is.numeric(alta[,i])) {
    p_val = ad.test(alta[,i])$p.value
    if (p_val < alpha) {
      cat(col.names[i])
# Format output
    if (i < ncol(alta) - 1) cat(", ")
    if (i %% 3 == 0) cat("\n")
    }
  }
}
```

```{r}
# Visualización de la distribución de las variables para el conjunto de todos los datos
par(mfrow=c(2,2))
for(i in 1:ncol(practica02)) {
if (is.numeric(practica02[,i])){
qqnorm(practica02[,i],main = paste("Normal Q-Q Plot for ",colnames(practica02)[i]))
qqline(practica02[,i],col="red")
hist(practica02[,i],
main=paste("Histogram for ", colnames(practica02)[i]),
xlab=colnames(practica02)[i], freq = FALSE)
}
}
# Visualización de la distribución de las variables para los vinos de calidad baja
par(mfrow=c(2,2))
for(i in 1:ncol(baja)) {
if (is.numeric(baja[,i])){
qqnorm(baja[,i],main = paste("Normal Q-Q Plot for ",colnames(baja)[i]))
qqline(baja[,i],col="red")
hist(baja[,i],
main=paste("Histogram for ", colnames(baja)[i]),
xlab=colnames(baja)[i], freq = FALSE)
}
}
# Visualización de la distribución de las variables para los vinos de calidad alta
par(mfrow=c(2,2))
for(i in 1:ncol(alta)) {
if (is.numeric(alta[,i])){
qqnorm(alta[,i],main = paste("Normal Q-Q Plot for ",colnames(alta)[i]))
qqline(alta[,i],col="red")
hist(alta[,i],
main=paste("Histogram for ", colnames(alta)[i]),
xlab=colnames(alta)[i], freq = FALSE)
}
}
```

El test nos indica que ninguna variable, excepto el pH para los vinos de calidad baja, sigue una distribución normal, ya que el p-valor es inferior al coeficiente 0.05, por lo que se puede rechazar la hipotesis nula y concluir que la distribución no es normal. En la representación gráfica sin embargo, no se detecta una gran diferencia en la distribución del pH para los vinos de calidad baja.

Seguidamente, pasamos a estudiar la homogeneidad de varianzas mediante la aplicación de un test de Fligner-Killeen. En este caso, estudiaremos esta homogeneidad en cuanto a los grupos conformados por alcohol vs. density, fixed.acidity vs. density,residual.sugar vs total.sulfur.dioxide, residual.sugar vs. density,residual.sugar vs. alcohol, chlorides vs. density, chlorides vs. sulphates, quality vs. alcohol. En el siguiente test, la hipótesis nula consiste en que ambas varianzas son iguales.

### Homogeneidad de varianzas

En el caso de que el p-valor sea inferior a 0.05 se rechazará la hipótesis nula y por tanto las varianzas serán distintas. Esto significa que para aquellas variables cuyas varianzas sean distintas no serán aplicables tests paramétricos tales como el ANOVA.

### alcohol vs. quality


```{r}

fligner.test(alcohol ~ quality, data = baja)
fligner.test(alcohol ~ quality, data = alta)


```

Dado que ambas pruebas resultan en un p-valor inferior al nivel de significancia (<0.05), se rechaza la hipótesis nula de homocedasticidad y se concluye que la variable quality presenta varianzas estadísticamente diferentes para los diferentes grupos de alcohol Esto se cumple tanto para los vinos de calidad baja/media, como para los de calidad alta.

### fixed.acidity vs. quality


```{r}

fligner.test(fixed.acidity ~ quality, data = baja)
fligner.test(fixed.acidity ~ quality, data = alta)

```

En ambos casos el p-valor es superior a 0.05 y se acepta la hipótesis nula, por lo que los tests paramétricos no serán aplicables en este caso.

### residual.sugar vs quality


```{r}

fligner.test(residual.sugar ~ quality, data = baja)
fligner.test(residual.sugar ~ quality, data = alta)

```

En ambos casos el p-valor es superior a 0.05 y se acepta la hipótesis nula, por lo que los tests paramétricos no serán aplicables en este caso.


### total.sulfur.dioxide vs. quality


```{r}

fligner.test(total.sulfur.dioxide ~ quality, data = baja)
fligner.test(total.sulfur.dioxide ~ quality, data = alta)

```

En este caso la hipótesis nula se rechaza para los vinos de baja calidad y se acepta para los de alta.


### chlorides vs. quality

```{r}

fligner.test(chlorides ~ quality, data = baja)
fligner.test(chlorides ~ quality, data = alta)

```

En este caso la hipótesis nula se rechaza para los vinos de baja calidad y se acepta para los de alta.

### sulphates vs. pH
```{r}

fligner.test(pH ~ quality, data = baja)
fligner.test(pH ~ quality, data = alta)

```

### sulphates vs. quality
```{r}

fligner.test(sulphates ~ quality, data = baja)
fligner.test(sulphates ~ quality, data = alta)

```

En este caso la hipótesis nula se rechaza para los vinos de baja calidad y se acepta para los de alta.

En resumen: se podrán aplicar tests paramétricos para todas las variables anteriores cuyo p-valor es >0.05. NO se deberían aplicar tests paramétricos para: alcohol (baja), total.sulphur.dioxide (baja), chlorides (baja) y sulphates (baja).


## 4.3. Aplicación de pruebas estadísticas para comparar los grupos de datos. En función de los datos y el objetivo del estudio, aplicar pruebas de contraste de hipótesis, correlaciones, regresiones, etc. Aplicar al menos tres métodos de análisis diferentes.

```{r}
library(Kendall)

# Calcular el coeficiente de correlación 
summary(Kendall(practica02$fixed.acidity,practica02$quality))
summary(Kendall(practica02$volatile.acidity,practica02$quality))
summary(Kendall(practica02$citric.acid,practica02$quality))
summary(Kendall(practica02$residual.sugar,practica02$quality))
summary(Kendall(practica02$chlorides,practica02$quality))
summary(Kendall(practica02$free.sulfur.dioxide,practica02$quality))
summary(Kendall(practica02$total.sulfur.dioxide,practica02$quality))
summary(Kendall(practica02$density,practica02$quality))
summary(Kendall(practica02$sulphates,practica02$quality))
summary(Kendall(practica02$alcohol,practica02$quality))


```

Para el conjunto del dataset, las variables con una correlación más alta con respecto a la calidad son:
volatile.acidity
sulphates
alcohol



```{r}
summary(Kendall(baja$fixed.acidity,baja$quality))
summary(Kendall(baja$volatile.acidity,baja$quality))
summary(Kendall(baja$citric.acid,baja$quality))
summary(Kendall(baja$residual.sugar,baja$quality))
summary(Kendall(baja$chlorides,baja$quality))
summary(Kendall(baja$free.sulfur.dioxide,baja$quality))
summary(Kendall(baja$total.sulfur.dioxide,baja$quality))
summary(Kendall(baja$density,baja$quality))
summary(Kendall(baja$sulphates,baja$quality))
summary(Kendall(baja$alcohol,baja$quality))
```
Para los vinos de calidad baja del dataset, las variables con una correlación más alta con respecto a la calidad son:
volatile.acidity
free.sulfur
total.sulfur


```{r}

summary(Kendall(alta$fixed.acidity,alta$quality))
summary(Kendall(alta$volatile.acidity,alta$quality))
summary(Kendall(alta$citric.acid,alta$quality))
summary(Kendall(alta$residual.sugar,alta$quality))
summary(Kendall(alta$chlorides,alta$quality))
summary(Kendall(alta$free.sulfur.dioxide,alta$quality))
summary(Kendall(alta$total.sulfur.dioxide,alta$quality))
summary(Kendall(alta$density,alta$quality))
summary(Kendall(alta$sulphates,alta$quality))
summary(Kendall(alta$alcohol,alta$quality))
```
Para los vinos de calidad alta del dataset, las variables con una correlación más alta con respecto a la calidad son:
volatile.acidity
sulphates
alcohol


### z.test para vinos de calidad baja. Intervalos de confianza al 95% para las 3 variables con mayor correlación (Calidad estimada del vino)
```{r}
library(BSDA)

z <- z.test(x = baja$volatile.acidity, y = baja$quality, # Two samples with normal distribution
            alt = "two.sided",          # Dos colas
            mu = 0,                     # H_0: mu_1 - mu_2 = 0
            sigma.x = sd(baja$volatile.acidity),     # desviación estándar m
            sigma.y = sd(baja$quality),     # desviación estándar n
            conf.level = 0.95)          # IC: error alpha_a/2 = 0.01/2

z
```


```{r}
z <- z.test(x = baja$free.sulfur.dioxide, y = baja$quality, # Two samples with normal distribution
            alt = "two.sided",          # Dos colas
            mu = 0,                     # H_0: mu_1 - mu_2 = 0
            sigma.x = sd(baja$free.sulfur.dioxide),     # desviación estándar m
            sigma.y = sd(baja$quality),     # desviación estándar n
            conf.level = 0.95)          # IC: error alpha_a/2 = 0.01/2

z

```


```{r}
z <- z.test(x = baja$total.sulfur.dioxide, y = practica02$quality, # Two samples with normal distribution
            alt = "two.sided",          # Dos colas
            mu = 0,                     # H_0: mu_1 - mu_2 = 0
            sigma.x = sd(baja$total.sulfur.dioxide),     # desviación estándar m
            sigma.y = sd(baja$quality),     # desviación estándar n
            conf.level = 0.95)          # IC: error alpha_a/2 = 0.01/2

z
```



### z.test para vinos de calidad alta. Intervalos de confianza al 95% para las variables con mayor correlación (Calidad estimada del vino)

```{r}
z <- z.test(x = alta$volatile.acidity, y = alta$quality, # Two samples with normal distribution
            alt = "two.sided",          # Dos colas
            mu = 0,                     # H_0: mu_1 - mu_2 = 0
            sigma.x = sd(alta$volatile.acidity),     # desviación estándar m
            sigma.y = sd(alta$quality),     # desviación estándar n
            conf.level = 0.95)          # IC: error alpha_a/2 = 0.01/2

z
```



```{r}
z <- z.test(x = alta$sulphates, y = alta$quality, # Two samples with normal distribution
            alt = "two.sided",          # Dos colas
            mu = 0,                     # H_0: mu_1 - mu_2 = 0
            sigma.x = sd(alta$sulphates),     # desviación estándar m
            sigma.y = sd(alta$quality),     # desviación estándar n
            conf.level = 0.95)          # IC: error alpha_a/2 = 0.01/2

z
```



```{r}
z <- z.test(x = alta$alcohol, y = practica02$quality, # Two samples with normal distribution
            alt = "two.sided",          # Dos colas
            mu = 0,                     # H_0: mu_1 - mu_2 = 0
            sigma.x = sd(alta$alcohol),     # desviación estándarr m
            sigma.y = sd(alta$quality),     # desviación estándar n
            conf.level = 0.95)          # IC: error alpha_a/2 = 0.01/2

z
```


### Modelos de regresión

Para obtener un modelo de regresión lineal considerablemente eficiente, lo que haremos será obtener varios modelos de regresión utilizando las variables que están más correlacionadas, escogeremos el mejor utilizando como criterio aquel que presente un mayor coeficiente de determinación (R2):

## Calidad baja
volatile.acidity
free.sulfur
total.sulfur
```{r}

modelo1baja <- lm(quality~volatile.acidity + total.sulfur.dioxide + free.sulfur.dioxide , data = baja)
modelo2baja <- lm(quality~residual.sugar + alcohol + density , data = baja)
modelo3baja <- lm(quality~pH+ total.sulfur.dioxide+density+ alcohol, data = baja)
```

## Calidad alta
volatile.acidity
sulphates
alcohol
```{r}

modelo1alta <- lm(quality~volatile.acidity + sulphates + alcohol , data = alta)
modelo2alta <- lm(quality~residual.sugar + total.sulfur.dioxide + density , data = alta)
modelo3alta <- lm(quality~residual.sugar+ total.sulfur.dioxide+density+ alcohol, data = alta)
```
Para los anteriores modelos de regresión lineal múltiple obtenidos, podemos utilizar el coeficiente de determinación para medir la bondad de los ajustes y quedarnos con aquel modelo que mejor coeficiente presente.

```{r}
# Tabla con los coeficientes de determinación de cada modelo - Calidad baja
tabla.coeficientes <- matrix(c(1, summary(modelo1baja)$r.squared,
2, summary(modelo2baja)$r.squared,
3, summary(modelo3baja)$r.squared),
ncol = 2, byrow = TRUE)
colnames(tabla.coeficientes) <- c("Modelo", "R^2")
tabla.coeficientes
```
El mejor modelo para elegir es el 1, lo cual coincide con las variables con mayor correlación que calculamos anteriormente.


```{r}
# Tabla con los coeficientes de determinación de cada modelo - Calidad alta
tabla.coeficientes <- matrix(c(1, summary(modelo1alta)$r.squared,
2, summary(modelo2alta)$r.squared,
3, summary(modelo3alta)$r.squared),
ncol = 2, byrow = TRUE)
colnames(tabla.coeficientes) <- c("Modelo", "R^2")
tabla.coeficientes
```
El modelo más ajustado sería el 2, que en este caso incluiría el azúcar, los sulfitos y la densidad, lo cual no se corresponde con las variables que presentaban una correlación más alta.

```{r}
newdata <- data.frame(
residual.sugar=18,
total.sulfur.dioxide=34,
density=0.998,
alcohol=9.2
)
# Predecir el precio
predict(modelo3alta, newdata)
```
Por ejemplo, para un vino con un azúcar de 18, sulfitos de 34, densidad 0.998 y alcohol 9.2, la calidad predicha sería de 6.3, por lo que estaría clasificado como de calidad alta.


# 5. Representación de los resultados a partir de tablas y gráficas.


```{r}
library(ggplot2)
ggplot(data = practica02, 
       aes(x = density, y = alcohol, color = factor(quality_categoric))) +
   geom_point(alpha = 1/2, position = position_jitter(h = 0), size = 2) +
   coord_cartesian(xlim=c(min(practica02$density),1.005), ylim=c(8,15)) +
   scale_color_brewer(type='qual') +
   xlab('Density') +
   ylab('Alcohol') +
   ggtitle('Density vs. Alcohol correlacionada con Quality')

```

De la gráfica se ve que los vinos con una relación alcohol / densidad más alta son aquellos asociados a calidad alta, mientras que si la relación es al contrario serán más probablemente de calidad baja.

```{r}
filas=dim(practica02)[1]

# Visualizamos la relación entre las variables "volatile acidity" y "quality" para los vinos de ambas calidades:
ggplot(data=practica02[1:filas,],aes(x=volatile.acidity,fill=quality_categoric))+geom_bar()
# Calidad en función del alcohol para ambos grupos:
ggplot(data=practica02[1:filas,],aes(x=alcohol,fill=quality_categoric))+geom_bar()
# Calidad en función de los sulfitos para ambos grupos:
ggplot(data=practica02[1:filas,],aes(x=sulphates,fill=quality_categoric))+geom_bar()

```

Los vinos de calidad alta tienen una acidez volátil más baja que los de menor calidad.Su graduación alcohólica es más alta que los de menor calidad y la cantidad de sulfitos presentes en los mismos es menor.


```{r}
ggplot(data = practica02, 
       aes(x = free.sulfur.dioxide, y = total.sulfur.dioxide) )+
   facet_wrap( ~ quality_categoric) +
   geom_boxplot() +
   xlab('Free sulfur') +
   ylab('total sulfur') +
   ggtitle('Free sulfur vs. Total sulfur correlacionada con Quality')
```

La cantidad de sulfitos libres con respecto a los totales es mayor para los vinos de calidad alta.

# 6. Resolución del problema. A partir de los resultados obtenidos, cuáles son las conclusiones? Los resultados permiten responder al problema?

A partir del análisis de correlaciones entre las distintas características del vino y su calidad, se ha visto que para los vinos etiquetados como de calidad media baja las variables más correlacionadas son volatile.acidity, free.sulfur, total.sulfur. Para los de calidad alta, las variables más correlacionadas son: volatile.acidity, sulphates y alcohol.

Al aplicar el análisis de regresión lineal, se confirma mediante el coeficiente R^2 que efectivamente las tres variables con alta correlación generan un buen modelo de regresión para los vinos de calidad baja. Sin embargo, para los de calidad alta el modelo de regresión más ajustado se obtiene teniendo en cuenta las variables residual.sugar, total.sulfur.dioxide y density.

Se puede decir que los vinos de calidad alta tienen una acidez volátil más baja que los de menor calidad.Su graduación alcohólica es más alta que los de menor calidad y la cantidad de sulfitos presentes en los mismos es menor.La cantidad de sulfitos libres con respecto a los totales es mayor también para los vinos de calidad alta.

**10. Finalmente, crear el archivo de datos corregido.**
```{r}

write.csv(practica02, file = "red_wine_quality_clean.csv",row.names=FALSE)

```


